【裁判字號】    98,重訴,79
【裁判日期】    980911
【裁判案由】    清償借款
【裁判全文】
臺灣彰化地方法院民事判決  98年度重訴字第79號
原      告  丙○○
訴訟代理人  黃鼎鈞律師
            陳銘傑律師
被      告  乙○○
            甲○○
共      同
訴訟代理人  陳建勛律師
上列當事人間請求清償借款事件，本院於民國98年8 月28日言詞
辯論終結，判決如下：
    主      文
被告應連帶給付原告新臺幣捌佰萬元，及自民國九十八年六月十
七日起至清償日止，按年息百分之五計算之利息。
訴訟費用新臺幣捌萬零貳佰元由被告連帶負擔。
本判決於原告以新臺幣貳佰陸拾柒萬元為被告等供擔保後，得為
假執行；但被告等如各以新臺幣捌佰萬元為原告預供擔保，得各
免為假執行。
    事實及理由
一、原告主張：
  (一)被告乙○○於民國86年4 月15日以被告甲○○為連帶保證人
    ，向原告丙○○借款新臺幣（下同）800 萬元（下稱系爭借
    款），並訂立借據（下稱系爭借據），原告則以配偶洪英所
    簽發付款銀行為聯邦商業銀行股份有限公司（下稱聯邦銀行
    ）、發票日均為86年4 月15日、金額分別為91萬元、90萬元
    、91萬元、86萬元、88萬元、90萬元、88萬元、87萬元、89
    萬元、票據號碼分別為UC0000000 至UC0000000 號、金額總
    計為800 萬元之9 張連號支票（下稱系爭9 張支票）交付之
    。然被告乙○○借款後迄今均未清償，原告日前委請律師寄
    發存證信函催其返還借款，被告二人均未置理。
  (二)被告乙○○向原告借款800 萬元既有被告二人所簽立之借據
    為證，原告所交付之票面金額總計800 萬之支票亦全數兌現
    ，消費借貸應已成立，被告乙○○拒不清償借款，原告自得
    依約請求清償。而被告甲○○為主債務人即被告乙○○之連
    帶保證人，主債務人未依約還款，原告自得同時向被告甲○○為全部給付之請求。是原告爰依消費借貸及連帶保證之法
    律關係訴請被告二人連帶清償借款等語。並聲明：(1)被告應
    連帶給付原告800 萬元，及自起訴狀繕本送達之翌日起至清
    償日止，按年利率百分之5 計算之利息。(2)訴訟費用由被告
    連帶負擔。(3)原告願供擔保，請准宣告假執行。
二、原告對被告抗辯之陳述：
  (一)依系爭借據文義及系爭9 張支票存根聯已足以認定兩造間有
    消費借貸之合意及原告已將金錢交付予被告之事實，故兩造
    間消費借貸關係存在。
  (二)原告於86年4 月16日家產分配時，因所分配到之家產價值較
    高，固應分別補償訴外人謝合和及被告乙○○，但其中應補
    償被告乙○○之11,950,448元，原告已以付款銀行為聯邦銀
    行、票據號碼為UC0000000 至UC0000000 連號之13張支票支
    付予被告乙○○，是被告二人辯稱系爭9 張支票為家產分配
    事宜與借款無關，顯與事實不符。
  (三)系爭借據記載「立據人無條件於出售本人分配取得之產權或
    共有土地時，立即將款額償還予金主絕不拖延」，此記載無
    關法律行為效力之發生或消滅，故非條件，應僅為被告乙○○還款方式之一，且本件消費借貸未定清償期，依民法第31
    5 條規定，原告自得隨時請求被告二人清償借款。退步言之
    ，縱不認系爭借據之約定是還款方式之約定，依最高法院89
    年台上字第2747號、88年台上第1465號判決意旨，亦應是清
    償期之約定，而非條件，如債務人違反誠信原則，使事實不
    發生，即應視為清償期限已屆至。則被告乙○○既已取得如
    附表所示因繼承分配之不動產所有權，卻故意以不作為之方
    式拒不出售，亦不以分配取得之現金返還借款，顯係故意使
    清償期不屆至，其履行債務之方法實有違誠信，是本件借款
    清償期已屆至，原告自得訴請返還。
  (四)再者，依家產分配協議書約定，附表編號1 所示之土地分配
    予被告乙○○單獨所有，惟被告乙○○已於98年5 月26日將
    該土地贈與其配偶即被告甲○○。被告乙○○另於98年6 月
    29日將附表編號3 所示之土地應有部分贈與訴外人謝承達。
    因此，被告乙○○實已處分其分配所得之不動產所有權及共
    有土地，卻故意以「贈與」之方式規避系爭借據所約定之「
    出售」，其作為亦顯違誠信。即便贈與訴外人謝承達部分如
    被告二人所辯，係家產交換，因被告乙○○係將交換所得土
    地登記給子女，等同以交換方式將土地移轉給子女，亦屬處
    分分得之財產，故被告乙○○拒不還款，有違誠信。
  (五)又附表編號2 所示之土地目前登記在被告乙○○名下，然該
    土地依協議書應由兩造及謝合和三兄弟各取得3 分之1 ，被
    告乙○○於95年間將該土地7 分之1 贈與予被告甲○○，事
    後被告甲○○即委請律師向本院以被告乙○○為被告提起裁
    判分割共有物之訴，本院判決後，兩造均不上訴，該判決已
    經確定，被告甲○○已經取得該土地應有部分7 分之1 ，顯
    已侵害原告對該土地之權利；且該土地拆屋還地的訴訟已終
    結，被告乙○○就是將勝訴的部分以法院判決之方式分割給
    被告甲○○，該部分的土地具有相當價值，被告乙○○以此
    方式處理繼承的遺產，使被告甲○○取得該部分的財產，又
    不變賣、不還款，顯然以不當方式使期限不屆至。至被告二
    人雖辯稱依切結書約定，要在訴訟終結後再移轉該土地各3
    分之1 給謝合和及原告等語，惟被告乙○○現在已將該土地
    部分移轉給被告甲○○，也違反切結書之約定。
  (六)另依遺產分割繼承協議書第7 點約定，原告及被告乙○○均
    分得有抵押權擔保之債權，被告乙○○卻不行使，待原告行
    使抵押權後，被告乙○○始參與分配，但又不將行使抵押權
    所分得之價金清償系爭借款，被告乙○○顯然故意不還款。
三、被告乙○○、甲○○則以：
  (一)謝水菜共育有三子，長子謝合和、次子即原告丙○○、三子
    即被告乙○○，於謝水菜往生前，兄弟三人在謝水菜見證下
    就家產作分配，於86年1 月16日訂立協議書、於86年4 月15
    日訂立切結書、於86年4 月16日訂立家產分配協議書。謝水
    菜往生後，於92年5 月5 日另訂立遺產分割繼承協議書。協
    議書第2 條約定「每一筆不動產三兄弟各有3 分之1 的權利
    」，第3 條則約定三兄弟得以市價承購取得不動產為獨自所
    有；而原告因欲取得彰化縣員林鎮○○街347 號至347-4 號
    房屋及基地（即彰化縣員林鎮○○段之土地）為單獨所有，
    遂一再要求謝合和及被告乙○○，將渠等在光明街房地之應
    繼分出售與原告，並對被告乙○○表示希望以11,950,448
    元購買被告乙○○之應繼分。然因家產雖然為數眾多，但除
    彰化縣員林鎮土地價值較高外，其餘坐落芳苑鄉、二林鎮、
    大城鄉之土地均價值較低，且多為與他人共有之土地，故被
    告乙○○認為原告出價太低，而不願同意，且被告乙○○當
    時因罹患血癌，對於處理家產之事，亦乏心力。嗣於86年4
    月16日協議家產分配事宜前1 日，原告稱除以11,950,448元
    購買被告乙○○在員林鎮○○街房地之應繼分外，另願意再
    提供800 萬元予被告乙○○，無息，不限期償還，俟被告乙○○將所分得之家產出售完，得款後再返還即可，此即訂立
    系爭借據之緣由。而原告於86年4 月15日交付面額合計800
    萬元之支票後，兄弟三人始於86年4 月16日簽訂家產分配協
    議書，由原告支付11,950,448元，以取得被告乙○○在彰化
    縣員林鎮○○街房地之應繼分。申言之，原告支付11,950,4
    48元並非在補償被告乙○○就全部家產之應繼分，且系爭借
    據雖名為借據，實非單純金錢借貸，而係寓有補償被告乙○○之意。是以，本件乃家產分配事宜，與借款無關。
  (二)系爭借據為原告事先擬就，被告二人對於書據內容事先並不
    知情，且系爭借據固然名為「借據」，然細閱內容，並未提
    及借貸利息、利率，與通常借據有異。此外，系爭9 張支票
    之發票日均為86年4 月15日，倘若確實為借款，簽發1 張支
    票即可，何需簽發與被告乙○○分得家產筆數相同、多達9
    張、且面額俱非整數的支票？亦有悖於借貸常情。
  (三)退步言之，縱認被告二人應連帶償還，惟系爭借據既已載明
    「右款金額立據人無條件於『出售』本人分配取得之產權或
    共有之土地時，立即將款額償還予金主絕不拖延」，即係以
    被告乙○○出售分配取得之不動產所有權或共有之土地為償
    還條件，並非約定被告乙○○分配取得不動產所有權時即需
    償還。且本件並非未定清償期，而是以被告乙○○出售分得
    的不動產所有權或土地時為清償期。而被告乙○○所分得之
    家產為如附表所示，惟迄今均未出售，條件尚未成就，清償
    期也尚未屆至，原告主張被告乙○○已經取得分配之產權，
    清償期屆至，即與系爭借據之約定有所違背。
  (四)又除附表編號1 、2 所示土地外，被告乙○○其他分配取得
    之家產均為共有土地，且應有部分甚微，處分不易。而附表
    編號1 所示土地，地上建物為門牌號碼彰化縣二林鎮○○路
    93號房屋，為被告夫妻二人賴以維生之亞多珈服飾店（登記
    負責人為被告乙○○長女謝燕金），並為住家所在，被告乙○○如何將基地單獨出售？處分後，被告夫妻如何謀生？棲
    身何地？另附表編號2 所示土地，因土地遭多人占用，並興
    建建物，目前仍在法院訴訟中，何時能將占用情形清理完畢
    ，仍在未定之天，誰人要購買占用情形久懸未決之土地？被
    告實無從出售。因此，被告乙○○所分得之家產，客觀上根
    本難以處分出售，被告乙○○並非故意怠於出售。
  (五)原告另主張被告乙○○將分得土地贈與謝承達及被告甲○○
    ，然謝承達是謝合和的長子，是被告乙○○與謝合和就分得
    的家產互相交換，並登記給對方子女。
  (六)謝水菜所遺留之存款3,971,716 元，本不在家產分配協議書
    處理之範圍，存款現金亦無所謂出售可言，顯見系爭借據所
    約定還款條件，並不包含被告乙○○取得謝水菜存款之情形
    。況謝水菜遺留之存款，在支應殯葬費用後，原告親自交付
    被告乙○○90餘萬元，未跟本件請求抵銷，亦足認分配謝水
    菜帳戶存款與本件請求，並無關連。且被告乙○○所分得之
    90餘萬元，與800 萬元之款項亦差距甚大。是原告以被告乙○○已經分得謝水菜帳戶存款，認為清償期已屆至，並無理
    由。
  (七)原告另稱原告及被告乙○○有分得有抵押權擔保之債權，被
    告乙○○卻不行使。惟被告乙○○是因抵押權文件都在原告
    處，才沒辦法行使。原告雖復稱被告甲○○已經取得附表編
    號2 所示土地應有部分7 分之1 ，顯已侵害原告對該土地之
    權利，惟被告乙○○還在對地上物的所有人進行訴訟中，已
    長達約10年，且依切結書約定，要在訴訟終結後再移轉給謝
    合和及原告等語，資為抗辯。並聲明：(1)原告之訴駁回。
    (2)訴訟費用由原告負擔。(3)如受不利判決，被告願供擔保，
    請准宣告免為假執行。
四、兩造不爭執之事項：
  (一)系爭借據上被告乙○○、甲○○之簽名為真正，內容記載形
    式真正。
  (二)被告乙○○確已收受原告所交付其配偶洪英所簽發，付款銀
    行為聯邦銀行，發票日均為86年4 月15日、金額分別為91萬
    元、90萬元、91萬元、86萬元、88萬元、90萬元、88萬元、
    87萬元、89萬元、票據號碼分別為UC0000000 至UC0000000
    號，合計金額為80 0萬元之支票共9 張予被告乙○○，並已
    兌現。
  (三)訴外人謝合和、原告及被告乙○○為兄弟關係，三人於86年
    1 月16日訂立協議書、於86年4 月15日訂立切結書、於86年
    4 月16日訂立家產分配協議書、於92年5 月5 日另訂立遺產
    分割繼承協議書。
  (四)被告乙○○已因繼承而取得附表所示之土地。
  (五)被告乙○○於98年5 月26日將附表編號1 所示土地贈與被告
    甲○○。
  (六)被告乙○○於98年6 月29日將附表編號3 所示土地以贈與名
    義移轉登記予訴外人謝承達。
  (七)被告乙○○已於95年12月8 日將附表編號2 所示土地7 分之
    1 贈與予被告甲○○，被告甲○○並訴請本院裁判分割該土
    地，而由被告甲○○依原持分比例取得分割後之土地。
  (八)原告已交付其配偶洪英所簽發，付款銀行為聯邦銀行、票據
    號碼為UC0000000 至UC0000000 號，合計金額為11,950,448
    元之支票共13張予被告乙○○，並已兌現。
  (九)被告二人均未償還系爭800萬元予原告。
五、兩造爭執事項：
  (一)兩造間是否有系爭借款之消費借貸關係存在？
  (二)若兩造間確有消費借貸關係，系爭借據上「立據人無條件於
    出售本人分配取得之產權或共有土地時，立即將款額償還予
    金主絕不拖延」記載之性質為何？
  (三)若上開約定為系爭債務清償期之期限，則該期限是否已屆至
    ？被告是否以不正當方法阻作為清償期限之該事實發生？
六、得心證之理由：
  (一)兩造間是否有系爭借款之消費借貸關係存在？
  1.原告主張被告乙○○、甲○○於86年4 月15日在系爭借據上
    簽名，且被告乙○○已收受票面金額合計800 萬元之系爭9
    張支票並已兌現等語，為被告二人所不否認，並有系爭借據
    、系爭9 張支票存根聯等影本附卷可稽，此部分之事實應堪
    確定。
  2.而細核系爭借據，除標題已明確記載為「借據」外，內容「
    立據人乙○○確收足訖左開金額無誤，新臺幣捌佰萬元正（
    聯邦商銀UC0000000 ～UC0000000 計玖張支票）。右款金額
    立據人無條件於出售本人分配取得之產權或共有土地時，立
    即將款額償還予金主絕不拖延。右給金主丙○○先生收執」
    之記載，亦明確表示被告乙○○已收迄原告所交付之系爭9
    張支票，金額合計800 萬元。則綜合系爭借據之文義，被告
    乙○○顯然係基於消費借貸之法律關係向原告借款800 萬元
    並收受系爭支票9 張，是原告主張被告乙○○向其借款800
    萬元等語，應非虛妄。
  3.至被告等雖否認原告主張之借款事實，並以上詞置辯。惟查
    ：
  (1)依兩造所提出之協議書、切結書、家產分配協議書、遺產分
    割繼承協議書，除家產分配協議書第6 條記載：分配取得後
    依市價結算結果，原告應支付25,909,179元，其中11,950,4
    48元由被告乙○○取得外，並未約定原告尚應補償被告乙○○800 萬元；而原告主張其已交付其配偶洪英所簽發，付款
    銀行為聯邦銀行、票據號碼為UC0000000 至UC0000000 號，
    合計金額為11,950,448元之支票共13張予被告乙○○，作為
    上開約定之給付等語，為被告二人所不爭執，並有該12張支
    票存根聯影本附卷可憑，堪信為真實。則系爭9 張支票非原
    告為了給付上開11,950,448元而交付被告乙○○之事實，即
    堪認定。
  (2)至被告二人雖又辯稱系爭800 萬元係兩造另行於86年4 月15
    日成立之補償協議等語，然被告二人就其所辯並未舉證以實
    其說，真實性已非無疑；況上開家產分配協議書是於系爭借
    據簽訂日（86年4 月15日）之翌日（86年4 月16日）即簽訂
    ，以家產分配協議書內容之複雜，顯不可能未事先討論，因
    此，上開家產分配協議書第6 條「分配取得後依市價結算結
    果」此一有關兩造與渠等大哥謝合和三人就財產分配價差補
    償之約定，必為兩造於86年4 月15日即知悉，從而，倘系爭
    800 萬元確是財產分配價差之補償，大可一併於家產分配協
    議書第6 條加以約明記載，何須由原告與被告乙○○提前一
    天先就一部分財產分配之價差補償另行協議，並簽訂「借據
    」名稱之文件，且由被告甲○○擔任連帶保證人，徒增發生
    誤解、紛爭之可能？被告等此部分辯解實與常情有違，委不
    足採。
  (3)又消費借貸契約僅需雙方有消費借貸之合意及貸與金錢之交
    付即屬成立、生效，至雙方是否約定利息，及金錢交付之方
    式，本即屬當事人契約自由之範疇，縱未約定，消費借貸契
    約之效力亦不會因此受影響，是本院自無從僅因系爭借據上
    無利息約定，及原告非以1 張支票，而係以系爭9 張支票作
    為系爭借款之交付等情，遽認原告主張之系爭借款不存在，
    而為有利被告之認定。是被告辯稱系爭借據無利息約定，及
    原告主張以系爭9 張支票交付一筆借款，均有違常情，足徵
    系爭借款不存在等語，亦不足採。
  4.綜上，原告既已舉證證明其與被告乙○○間就系爭借款之消
    費借貸關係存在，且被告等所辯又不足採信，是本院認原告
    主張被告乙○○向其借貸系爭借款，簽訂系爭借據，並由被
    告甲○○擔任連帶保證人等語，應可採信，此部分之事實，
    堪可認定。
  (二)系爭借據上「立據人無條件於出售本人分配取得之產權或共
    有土地時，立即將款額償還予金主絕不拖延」記載之性質為
    何？
  1.按民法所謂條件，係當事人以將來客觀上不確定事實之成就
    或不成就，決定法律行為效力之發生之一種附款。茍當事人
    非以法律行為效力之發生繫於將來不確定之事實，而僅以其
    履行繫於不確定之事實之到來者，則非條件，應解釋為於其
    事實之到來時，為權利行使期限之屆至。在此情形，若該事
    實之到來確定不發生，應認其期限已屆至（最高法院87年度
    台上129 號、94年度台上第1609號及95年台上字第2750號判
    決意旨參照）。
  2.查本件原告與被告乙○○既已成立消費借貸契約，依民法第
    478 條規定，被告乙○○已確定負有返還借款之義務。至系
    爭借據上「立據人無條件於出售本人分配取得之產權或共有
    土地時，立即將款額償還予金主絕不拖延」之記載，僅係將
    被告乙○○履行返還借款義務之時期即清償期，繫於將來不
    確定之事實即被告乙○○出售本人分配取得之產權或共有土
    地，其性質自非民法第99條所謂之條件，而是系爭借款清償
    期之約定。是原告主張系爭借款係未定清償期之借款等語雖
    不足採，但原告備位主張該約定是以被告乙○○出售分得的
    不動產所有權或土地時為清償期等語，應屬可採。
  (三)系爭借據約定之債務清償期限是否已屆至？被告是否以不正
    當方法阻作為清償期限之該事實發生？
  1.按民法所謂條件，係當事人以將來客觀上不確定事實之成就
    或不成就，決定法律行為效力之發生或消滅之一種附款，故
    使法律行為效力發生或消滅，為附條件法律行為之本質。倘
    當事人非以法律行為效力之發生，而僅以其履行繫於不確定
    之事實者，雖亦屬約款之一種，然此約款並非條件，應解釋
    為於其事實發生時，為權利行使期限之屆至。在此情形，若
    債務人因其違反誠信之行為致該事實不發生，應認其期限已
    屆至，方符公平。本件兩造固約定全部工程完成經正式驗收
    合格後付清尾款。惟被上訴人早已做完全部工程，而因上訴
    人延未履行其應行之驗收程序，致系爭尾款給付之清償期未
    能屆至，上訴人再以該事由拒付尾款，其履行債務之方法實
    有違誠信（最高法院88年台上字第1451號判決參照）。又按
    當事人預期不確定事實之發生，以該事實發生時為債務之清
    償期者，應認該事實之發生時或其發生已不能時，為清償期
    屆至之時。此項清償期之約定，與民法第99條第1 、2 項所
    定附條件之法律行為，於條件成就時，其法律行為發生效力
    或失其效力之情形，尚有不同。本件兩造訂立之系爭工程合
    約第6 條約定第3 、4 期工程款分別於安裝試車完成、驗收
    完成時給付之，乃係以安裝、驗收完成之不確定事實之發生
    ，為既存債務之清償期，非以之為債務發生之停止條件，原
    審謂其屬條件，自有未合。其次，當事人預期不確定事實，
    以該事實發生時為債務之清償期者，倘債務人以不正當行為
    阻止該事實之發生，應可類推適用民法第101 條第1 項規定
    ，視為清償期已屆至（最高法院93年台上字第1600號判決參
    照）。
  2.本件被告二人辯稱被告乙○○取得如附表所示之財產既均未
    出售，系爭借據約定之債務清償期限即未屆至，原告不得請
    求被告二人清償等語，已提出土地登記謄本為憑，固非全然
    無憑。惟原告雖不否認被告乙○○尚未出售附表所示土地，
    但主張被告乙○○取得財產多年仍不出售，又將附表編號1
    、3 所示之土地以贈與名義移轉登記予被告甲○○及訴外人
    謝承達，且將附表編號2 所示土地7 分之1 以贈與名義移轉
    登記予被告甲○○，並經判決分割，辦妥分割登記，顯係以
    「贈與」規避「出售」之約定而處分財產，均屬以不正當行
    為阻止約定事實之發生，故系爭借款清償期應已屆至等語。
  3.經查：
  (1)被告乙○○至遲於94年6 月23日即完成附表所示土地之繼承
    登記。嗣於95年12月8 日將附表編號2 所示土地7 分之1 贈
    與予其妻即被告甲○○，被告甲○○並訴請本院裁判分割該
    土地，而由被告甲○○依原持分比例取得分割後之土地；再
    於98年5 月26日將附表編號1 所示土地贈與被告甲○○，於
    98年6 月29日將附表編號3 所示土地以贈與名義移轉登記予
    訴外人謝承達等情，有兩造提出之土地登記謄本、土地異動
    索引附卷可稽，應堪確定。則被告乙○○取得附表所示土地
    迄今已逾4 年，及其於該4 年內雖未「出售」其所分得之土
    地，但已實質處分其分得土地之事實，亦堪確定。
  (2)被告二人雖辯稱因分得土地多屬共有土地，難以出售；而附
    表編號1 所示土地及土地上房屋為其夫妻居住及營業所需，
    不可能出售；編號3 所示土地則是因其與大哥謝合和進行家
    產互換，才會移轉登記予訴外人謝承達；另編號2 所示土地
    因仍有對無權占有人之拆屋還地訴訟在進行中，才未移轉予
    原告等語。惟：
  縱使附表編號1 所示土地確為被告二人居住營生所需，無法
    出售，然編號3 所示土地顯無此問題，縱使該土地之移轉原
    因真如被告所陳，被告丙○○應亦可將與謝合和交換取得之
    土地加以出售，但其卻捨此不為，反將取得之土地登記為自
    己女兒謝燕金所有（見被告提出附卷之土地登記謄本），其
    動機實已可疑。
  另被告乙○○辯稱依其與原告及謝合和之約定，其係於附表
    編號2 所示土地之訴訟終結後，始須將該土地各3 分之1 移
    轉登記予原告及謝合和等語，固提出結書附卷為憑，惟其何
    時須將該土地各3 分之1 移轉登記予原告及謝合和之約定，
    並無法作為其為何將該土地7 分之1 以贈與名義移轉予被告
    甲○○之合理原因，更無法據此推認該部分土地有何不能出
    售，僅能以贈與方式移轉登記予被告甲○○之理由。則被告
    乙○○既已將附表編號2 所示土地7 分之1 移轉登記予被告
    甲○○，並完成分割登記，使甲○○取得完整獨立之土地所
    有權，顯見如被告乙○○欲出售附表編號2 所示土地中該分
    割予被告甲○○部分之土地（因只佔該土地7 分之1 ，尚在
    被告乙○○所分得3 分之1 之權利範圍內），應無任何困難
    ；而以附表編號2 所示土地公告現值計算，該已移轉予被告
    甲○○之土地價值即達8,476,089 元，如將該部分土地出售
    ，以所得價金清償系爭債務，顯然並無任何困難，然被告乙○○卻不為若是，反以先贈與、後分割之方式，將該部分土
    地移轉登記予被告甲○○單獨所有，益徵原告主張被告乙○○係故意以「贈與」規避「出售」而處分其所分得之土地等
    語，尚非無據。
  況自附表所示土地登記予被告乙○○所有之日起迄今逾4 年
    之期間內，被告乙○○除上揭以贈與方式為土地之移轉外，
    其就本院詢之是否曾嘗試出售分配取得財產之問題，卻始終
    未曾提出肯定之陳述及資料供本院審酌，僅泛稱土地係共有
    ，處分困難等語，亦顯示原告主張被告乙○○有故意不出售
    所取得財產之情形等語，應堪採信。
  (3)綜上，被告乙○○雖辯稱分得之土地多屬共有，難以處分，
    非其不出售，故其並未故意使系爭借據約定還款期限之事實
    不發生等語，但事實卻顯示其早已將易於處分、價值甚鉅之
    土地以贈與方式移轉登記予被告甲○○，是本院認被告乙○○確有故意以「贈與」規避「出售」之方式，處分其所分得
    財產，而以不正當方法阻止系爭借據所約定還款期限之事實
    發生之情事。則揆諸上揭判決意旨，自應認系爭借據約定之
    還款期限已屆至。
  (四)按稱消費借貸者，謂當事人一方移轉金錢或其他代替物之所
    有權於他方，而約定他方以種類、品質、數量相同之物返還
    之契約。借用人應於約定期限內，返還與借用物種類、品質
    、數量相同之物。又稱保證者，謂當事人約定一方於他方債
    務人不履行債務時，由其代負履行責任之契約。保證債務，
    除契約另有訂定外，包含主債務之利息、違約金、損害賠償
    及其他從屬於主債務之負擔，民法第474 條第1 項、第478
    條前段、第739 條、第740 條分別定有明文。次按所謂連帶
    保證債務，係指保證人與主債務人負同一債務，對於債權人
    各負全部給付之責任者而言，此參諸民法第272 條第1 項有
    關連帶債務之規定甚明。查本件原告與被告乙○○就系爭借
    款之消費借貸關係存在，且已屆清償期限，經原告催告後仍
    未清償，及被告甲○○為系爭借款之連帶保證人等情，既經
    本院認定如上，被告乙○○自有返還系爭借款之義務，而被
    告甲○○為系爭借款之連帶保證人，自應就被告乙○○積欠
    之系爭借款負連帶給付之責。從而，原告依消費借貸及連帶
    保證之法律關係，請求被告二人應連帶給付原告800 萬元，
    及自起訴狀繕本送達之翌日即98年6 月17日起至清償日止，
    按年利率百分之5 計算之利息，為有理由，應予准許。
七、兩造均陳明願供擔保聲請宣告假執行及免為假執行，經核於
    法並無不合，爰分別酌定相當之擔保金額宣告之。
八、本件事證已臻明確，兩造其餘主張及舉證，經本院審酌後認
    與判決結果無影響，爰不另一一論述，附此敘明。
九、本件裁判費用80,200元，業據原告預為繳納，有收據1 紙在
    卷可憑，是本件訴訟費用合計為80,200元，堪予確定。
十、訴訟費用負擔之依據：民事訴訟法第85條第2項。
中    華    民    國    98    年    9     月    11    日
                  民事第一庭  法  官  吳永梁
附表：
┌─┬─────────┬─────┬─────────┐
│編│   土地或建物     │所有權人（│備註              │
│號│                  │應有部分）│                  │
├─┼─────────┼─────┼─────────┤
│1 │彰化縣二林鎮○○段│被告甲○○│地上建物為門牌號碼│
│  │817地號土地       │（全部）  │彰化縣二林鎮○○路│
│  │                  │          │93號之房屋，係被告│
│  │                  │          │乙○○所興建，於80│
│  │                  │          │年5月8日已經辦理第│
│  │                  │          │一次所有權登記，故│
│  │                  │          │地上建物部分並非謝│
│  │                  │          │水菜遺產。        │
├─┼─────────┼─────┼─────────┤
│2 │彰化縣員林鎮○○段│被告乙○○│                  │
│  │377地號土地       │（全部）  │                  │
├─┼─────────┼─────┼─────────┤
│3 │彰化縣二林鎮犁頭厝│謝承達（26│被告乙○○之應有部│
│  │段151-2地號土地   │00/20103）│分20103分之2600， │
│  │                  │          │已於98年6月29日以 │
│  │                  │          │贈與為原因移轉與訴│
│  │                  │          │外人謝承達        │
├─┼─────────┼─────┼─────────┤
│4 │彰化縣芳苑鄉○○段│          │遺產分割繼承協議書│
│  │30-19地號土地     │          │有記載            │
├─┼─────────┼─────┼─────────┤
│5 │彰化縣二林鎮○○段│被告乙○○│                  │
│  │449地號土地       │（131/7440│                  │
│  │                  │0）       │                  │
├─┼─────────┼─────┼─────────┤
│6 │彰化縣二林鎮○○段│被告乙○○│                  │
│  │450地號土地       │（131/7440│                  │
│  │                  │0）       │                  │
├─┼─────────┼─────┼─────────┤
│7 │彰化縣二林鎮○○段│被告乙○○│                  │
│  │451地號土地       │（131/7440│                  │
│  │                  │0）       │                  │
├─┼─────────┼─────┼─────────┤
│8 │彰化縣二林鎮○○段│被告乙○○│                  │
│  │471地號土地       │（131/7440│                  │
│  │                  │0）       │                  │
├─┼─────────┼─────┼─────────┤
│9 │彰化縣二林鎮○○段│被告乙○○│                  │
│  │472地號土地       │（131/7440│                  │
│  │                  │0）       │                  │
└─┴─────────┴─────┴─────────┘
以上正本係照原本作成。
如對判決上訴，應於判決送達後20日內向本院提出上訴狀。
中    華    民    國    98    年    9     月    15    日
                              書記官  陳美敏


司法院資訊處製作；財團法人民間司法改革基金會備份。
